臺灣高雄地方法院高雄簡易庭裁定　　　111年度雄秩聲字第1號
移送機關　　高雄市政府警察局三民第二分局
異　議　人　胡聖祥　


上列聲明異議人即受處分人因違反社會秩序維護法案件，對於原
處分機關即高雄市政府警察局三民第二分局於民國110 年12月23
日所為之處分（高市警三二分偵字第11074371700 號）聲明異議
，本院裁定如下：
    主  文
異議駁回。
    理  由
一、原處分意旨略以：異議人於民國110 年11月26日8 時23分許
    ，在高雄市○○區○○路00號菁英會館電梯口前與案外人王
    國燕互相鬥毆，違反社會秩序維護法第87條第2 款之規定，
    處罰鍰新臺幣（下同）1,500 元。
二、聲明異議意旨略以：伊與案外人王國燕素有嫌隙，當日2 人
    因故又發生口角，進而王國燕已動手之餘，伊始為防衛行為
    ，而將王國燕壓制在地，然伊並無與王國燕互毆之意，原處
    分機關之處分並無理由，為此依法聲明異議，請求撤銷原處
    分等語。
三、按互相鬥毆者，處18,000元以下罰鍰，社會秩序維護法第87
    條第2 款定有明文。該款所謂「互相鬥毆者」，必互有加暴
    行於他方之行為，而加暴行於人其意涵與刑法第277 條第1
    項普通傷害罪之範圍並非一致，倘若加暴行於人成傷者，即
    為刑法之傷害罪，如加暴行於人未成傷者，則屬社會秩序維
    護法所規範之範圍。又為維護公共秩序，確保社會安寧，核
    互相鬥毆係社會之亂象，且在公共場所互相鬥毆行為，已嚴
    重影響社會安寧秩序。又行為人互相鬥毆行為致受有傷害時
    ，因普通傷害案件，係屬告訴乃論之罪，如未經合法告訴或
    因撤回告訴、和解等原因，致未能追究刑責者，即可援引社
    會秩序維護法第87條第2 款之規定予以處罰（司法院81年3
    月18日廳刑一字第281 號函、臺灣高等法院暨所屬法院95
    年法律座談會刑事類提案第29號研討結果參照）。次按正當
    防衛，係對於現時不法之侵害，為防衛自己或他人之權利所
    為之行為而言。如係因而發生互毆之行為，即無從分別何方
    先為不法侵害，均不得主張防衛權（最高法院73年度台上字
    第4045號判決及92年度台上字第3791號等判決意旨參照）。
四、異議人就其於前揭時、地與王國燕發生肢體衝突乙情固不爭
    執，然於警詢時辯稱：他（指王國燕）當時要攻擊伊的頭部
    ，伊做自我防衛沒有傷害他，伊只是壓制他，沒有使用任何
    工具云云。經查，依移送機關提出之現場監視錄影器畫面可
    見，異議人於當日上午8 時21分6 秒時步出電梯口，並轉頭
    與在電梯車廂內之王國燕持續有口角爭執，而王國燕於同時
    分7 秒追出電梯口時，異議人先朝王國燕潑灑不明液體，嗣
    2 人幾乎同時舉起左手欲作勢攻擊對方，旋互有勾勒對方脖
    子及貼身扭打互毆等肢體衝突情形，有本院勘驗結果在卷可
    稽，業據王國燕於警詢中供稱：伊一講完話，他（指異議人
    ）就突然用拳頭攻擊伊，一直攻擊伊的臉部、頭部（太陽穴
    ）等語明確，佐以當時在場之證人楊淑純亦證述2 人有扭打
    情事，縱不論雙方發生衝突之原因為何，然異議人先向王國
    燕潑灑不明液體，進而互相動手發生肢體衝突，足認其已有
    徒手施加暴行之情事，應非單純抵禦，其所辯係出於防衛，
    尚無足採。是以異議人於前揭時、地確有與王國燕互相鬥毆
    之非行，洵堪認定。從而，原處分機關依社會秩序維護法第
    87條第2 款之規定，處異議人1,500 元之罰鍰，於法並無不
    合。異議人聲明異議指摘原處分不當，請求撤銷原處分，為
    無理由，應予駁回。
五、依社會秩序維護法第57條第2 項前段規定，裁定如主文。
中    華    民    國   111    年    1     月    22    日
                  高雄簡易庭  法      官  謝宗翰
以上正本係照原本作成。
本裁定不得抗告。
中    華    民    國   111    年    1     月    26    日
                              書  記  官  蔡靜雯